---
title: "COVID-19 en la República Dominicana"
subtitle: "Declaramos la guerra, pero ... ¿la estamos ganando?"
date: "Abril 2019"
author: "Francisco Ramírez, Vicente de Peña"
output: 
    ioslides_presentation:
        widescreen: true
        logo: "logo_uasd.png"
        css: style.css
---

```{r setup, include=FALSE}
knitr::opts_chunk$set(echo = FALSE)
library(highcharter)
```


<!--- --------------------------------------------------------------------- --->
#  {.flexbox .vcenter}

<p style="color: white;">
Las opiniones emitidas son personales y en condición de académicos. No representan la opinión de ninguna otra institución a la cual los autores se encuentran afiliados.
</p>

<!--- --------------------------------------------------------------------- --->
## Contenido

<div style="font-size:40px">
- Motivación <br><br>
- Estrategia empirica <br><br>
- Resultados <br><br>
- Comentarios finales <br><br>
</div>

<!--- --------------------------------------------------------------------- --->
## Motivación

- Riesgo de propagación indiscriminada del COVID-19 es el principal desafío que enfrenta la ciudadanía en general a nivel global. <br><br>

- La respuestaal riesgoha sido el distanciamiento. <br><br>

- La efectividad de las estrategias es medida a través de las estimaciones del número de contagios $R_0$.<br><br>

- Usamos un enfoque estado - espacio para estimar las trayectorias del $R_0$ en distintos países y en las provincias de R.D.

<!--- --------------------------------------------------------------------- --->
# Estrategia empírica

<!--- --------------------------------------------------------------------- --->
## Modelo SIR como marco conceptual {.small}

- Suceptibles ($S$), Infectados ($I$) y Removidos ($R$)

    1. $\frac{\partial S_t}{\partial _t} = \beta I_t S_t/ N$
    3. $\frac{\partial I_t}{\partial _t} = \beta I_t S_t/ N - \gamma I_t$
    2. $\frac{\partial R_t}{\partial _t} = \gamma I_t$

- $\beta$($=$ # de interacciones x transmisibilidad del virus) es la tasa efectiva de contangio.
- $\gamma$ corresponde a la tasa de cremiento de la población removida. (1 / días de incubación del virus)

<!--- --------------------------------------------------------------------- --->
## Modelo SIR como marco conceptual {.small}

- Reescribiendo la ecuación (2) como: $\frac{\frac{\partial I_t}{\partial_t}}{I_t} = (\beta S/N-\gamma)$, se obtiene la definición de $R_0$ como :

$$R_0 = \frac{\beta S/N}{\gamma}$$

- El cual refleja el número promedio de contagios secundarios, generado por un nuevo caso de contagio.

- Note que cuando $R_0  < 1$, $\frac{\frac{\partial I_t}{\partial_t}}{I_t} < 0$, es decir, la epidemia se dispara. 


<!--- --------------------------------------------------------------------- --->
## Modelo SIR como marco conceptual {.small}

- $R_0$, además de depender de parámetros epidemiológicos, depende de factores de ser influenciados por la conducta social.

- En oras palabras, $R_0$ es un parámetro que cambia, ya sea por que las personas se aíslan, o porque las autoridades inducen el distaciamiento social.

## Modelo espacio - estado


<!--- --------------------------------------------------------------------- --->
## Modelo espacio - estado {.small}

- Tratando a $\beta$ como una variable aleatoria no observada, podemos usar la ecuación (2) del $SIR$ para inferirla a partir de los datos. Reescribiendo (2) como:
    
$$\hat{I_i} = \beta _i \hat{S_t} + U_t$$

- donde $\hat{i_i} = I_t + (\gamma - 1)I_{t-1} S_{t-1}N$
- La ecuación de estado y la distribuación d elos errores de medición y de estado son: 


$$\beta _t = \beta_{t+1} + \varepsilon _t$$

## Cantidad de contagiados y evolución del R0


```{r}
map_rcero <- readRDS("objetos/map_rcero.RDS")
map_rcero
```










