---
title: "COVID-19 en la República Dominicana"
subtitle: "Declaramos la guerra, pero ... ¿la estamos ganando?"
date: "Abril 2019"
author: "Vicente de Peña, Raúl Ovalle, Francisco Ramírez"
output: 
    ioslides_presentation:
        widescreen: true
---
<!---
<link rel="stylesheet" href="https://stackpath.bootstrapcdn.com/bootstrap/4.4.1/css/bootstrap.min.css" integrity="sha384-Vkoo8x4CGsO3+Hhxv8T/Q5PaXtkKtu6ug5TOeNV6gBiFeWPGFN9MuhOf23Q9Ifjh" crossorigin="anonymous">

<script src="https://stackpath.bootstrapcdn.com/bootstrap/4.4.1/js/bootstrap.min.js" integrity="sha384-wfSDF2E50Y2D1uUdj0O3uMBJnjuUD4Ih7YwaYd1iqfktj0Uod8GCExl3Og8ifwB6" crossorigin="anonymous"></script>
--->

```{r setup, include=FALSE}
knitr::opts_chunk$set(echo = FALSE)
options("kableExtra.html.bsTable" = T)
options(knitr.kable.NA = '')
library(highcharter)
library(magrittr)
library(kableExtra)
load("objetos/graficos_ws")
```


<!--- --------------------------------------------------------------------- --->
#  {.flexbox .vcenter}

<p style="color: white;">
Las opiniones emitidas son personales y en condición de académicos. No representan la opinión de ninguna otra institución a la cual los autores se encuentran afiliados.
</p>

<!--- --------------------------------------------------------------------- --->
## Contenido

<div style="font-size:40px">
- Motivación <br><br>
- Estrategia empírica <br><br>
- Resultados <br><br>
- Comentarios finales <br><br>
</div>

<!--- --------------------------------------------------------------------- --->
## Motivación

- Riesgo de propagación indiscriminada del COVID-19 es el principal desafío que enfrenta la ciudadanía en general a nivel global. <br><br>

- La respuesta al riesgo ha sido el distanciamiento. <br><br>

- La efectividad de las estrategias es medida a través de las estimaciones del número de contagios $R_0$.<br><br>

- Usamos un enfoque estado - espacio para estimar las trayectorias del $R_0$ en distintos países y en las provincias de R.D.

<!--- --------------------------------------------------------------------- --->
# Estrategia empírica

<!--- --------------------------------------------------------------------- --->
## Modelo SIR como marco conceptual {.small}

- Suceptibles ($S$), Infectados ($I$) y Removidos ($R$)

    1. $\frac{\partial S_t}{\partial _t} = \beta I_t S_t/ N$
    3. $\frac{\partial I_t}{\partial _t} = \beta I_t S_t/ N - \gamma I_t$
    2. $\frac{\partial R_t}{\partial _t} = \gamma I_t$

- $\beta$($=$ # de interacciones x transmisibilidad del virus) es la tasa efectiva de contangio.
- $\gamma$ corresponde a la tasa de cremiento de la población removida. (1 / días de incubación del virus)

<!--- --------------------------------------------------------------------- --->
## Modelo SIR como marco conceptual {.small}

- Reescribiendo la ecuación (2) como: $\frac{\frac{\partial I_t}{\partial_t}}{I_t} = (\beta S/N-\gamma)$, se obtiene la definición de $R_0$ como :

$$R_0 = \frac{\beta S/N}{\gamma}$$

- El cual refleja el número promedio de contagios secundarios, generado por un nuevo caso de contagio.

- Note que cuando $R_0  < 1$, $\frac{\frac{\partial I_t}{\partial_t}}{I_t} < 0$, es decir, la epidemia se dispara. 


<!--- --------------------------------------------------------------------- --->
## Modelo SIR como marco conceptual {.small}
 <br>
 <br>

- $R_0$, además de depender de parámetros epidemiológicos, depende de factores suceptibles de ser influenciados por la conducta social. <br><br>

- En oras palabras, $R_0$ es un parámetro que cambia, ya sea por que las personas se aíslan, o porque las autoridades inducen el distaciamiento social. <br><br>

<!--- --------------------------------------------------------------------- --->
## Modelo espacio - estado {.small}

<div style="font-size: 25px">

- Tratando a $\beta$ como una variable aleatoria no observada, podemos usar la ecuación (2) del $SIR$ para inferirla a partir de los datos. Reescribiendo (2) como:
    
$$\hat{I_i} = \beta _i \hat{S_t} + U_t$$

- donde $\hat{i_i} = I_t + (\gamma - 1)I_{t-1} S_{t-1}N$
- La ecuación de estado y la distribuación d elos errores de medición y de estado son: 


$$\beta _t = \beta_{t+1} + \varepsilon _t$$

$$E(\varepsilon) = E(u) = 0;\ \ var(\varepsilon) = \sigma_\varepsilon ^2;\ \ var(u) = \sigma_u ^2;\ \ cov(\varepsilon, u) = 0$$
</div>

<!--- --------------------------------------------------------------------- --->
## Estimación 

- $\gamma = 1/14$. Es decir, pasan 14 días entre el contaigo y la inoculación del virus.<br><br>

- La estimación se hace por ML, usando el filtro de Kalman.<br><br>

- Los datos son los casos de infectados vigentes publicados poe el Centro de Ciencias de Sistemas e Ingeniería de la Universidad de Johns Hopkins.<br><br>

- Limitaciones: los datos son influenciados por la medición de los casos usando pruebas que no son aleatorias, ni masivas.

<!--- --------------------------------------------------------------------- --->
# Resultados

<!--- --------------------------------------------------------------------- --->
## R<sub>0</sub> en economías avanzadas

```{r fig.width=10, fig.height=5}
plotly_rcero_paises %>% 
  plotly::config(displayModeBar = F) 
```


<!--- --------------------------------------------------------------------- --->
## Linea de tiempo de eventos imporantes

```{r fig.width=10, fig.height=4}
timeline_plotly %>% 
  plotly::config(displayModeBar = F) 
```


<!--- --------------------------------------------------------------------- --->
## ¿Qué tan efectivas han sido las medidas?

##### Totalidad toque de queda (21 marzo - 04 mayo)
```{r fig.width=10}
scatter_1plotly %>%
  plotly::config(displayModeBar = F) 
```

<!--- --------------------------------------------------------------------- --->
## ¿Qué tan efectivas han sido las medidas?

```{r fig.width=10}
plot_matrix_plotly %>%
  plotly::config(displayModeBar = F) 
```


<!--- --------------------------------------------------------------------- --->
## R<sub>0</sub> República Dominicana y provincias
```{r fig.width=10}
plotly_grid1 %>% 
  plotly::config(displayModeBar = F) 
```


<!--- --------------------------------------------------------------------- --->
## R<sub>0</sub>  Provincias

```{r fig.width=10}
plotly_grid2 %>% 
  plotly::config(displayModeBar = F) 
```

<!--- --------------------------------------------------------------------- --->
## R<sub>0</sub>  Provincias

```{r fig.width=10}
plotly_grid3 %>% 
  plotly::config(displayModeBar = F) 
```


<!--- --------------------------------------------------------------------- --->
## Mapa de la cantidad de contagios

```{r}
map_infectados 
```


<!--- --------------------------------------------------------------------- --->
## Contagios por cada 1,000 habitantes
```{r fig.width=10}
plotly_heatmap_casos %>% 
  plotly::config(displayModeBar = F)
```


<!--- --------------------------------------------------------------------- --->
---

#### R<sub>0</sub> por provincias 

<style> td{font-size:14px} </style>

<div style="font-size:11px; color:black; font-weight: 700;">
```{r}
table1 %>% 
    setNames(c("Provincias", "Días transcurridos", "Días requeridos R<1.4",
               "[1.0-1.4]", "[1.5-1.9]", "[2.0-2.4]", "[2.5-3]", ">3")) %>% 
kable() %>% 
    kable_styling(bootstrap_options = c("striped", "hover", "condensed", "bordered"),
                  full_width = T) %>% 
    add_header_above(c(" " = 1, " " = 1, " " = 1, "Días transcurridos en rango de R0*"= 5 )) %>% 
    row_spec(0:1, bold = T) %>% 
    pack_rows("", 14, 16)
```
</div>

<!--- --------------------------------------------------------------------- --->
# Conclusiones


<!--- --------------------------------------------------------------------- --->
## Conclusiones

- El monitoreo del $R_0$ es la clave para saber si las medidas tienen el efecto esperado y para ganarperspectiva temporal sobre la velocidad de convergencia hacia $R_0^* = 1$.

- Desde los primeros días de las medidas se verifica una caída continua del $R_0$ en varios países, entre ellos la República Dominicana.

- Sin embargo, llaman la atención dos resultados:

  1. Se evidencia una desaparición de la caída de $R_0$ en R.D., aun en niveles mayores 1.

  2. hay una heterogeneidad en la tendencia de los $R_0$ en las provincias de mayor incidencia del COVID-19.










